【裁判字號】    98,上訴,3446
【裁判日期】    981117
【裁判案由】    違反槍砲彈藥刀械管制條例等
【裁判全文】
臺灣高等法院刑事判決                98年度上訴字第3446號
上  訴  人
即  被  告  丁○○
上列上訴人因違反槍砲彈藥刀械管制條例等案件，不服臺灣板橋
地方法院98年度訴字第617 號，中華民國98年6 月18日第一審判
決（起訴案號：臺灣板橋地方法院檢察署97年度偵字第5269號、
第8861號），提起上訴，本院判決如下：
    主  文
上訴駁回。
    事  實
一、丁○○明知具有殺傷力之子彈，係屬槍砲彈藥刀械管制條例
    所定之管制物品，非經中央主管機關之許可，不得持有，其
    於民國96年間某日，在臺北縣樹林市大同山區某處，拾獲不
    詳之人所丟棄、如附表一所示具有殺傷力之非制式子彈6 顆
    ，竟基於持有具有殺傷力之子彈之犯意，將上開子彈置於自
    己實力支配之下，並分別藏放在其所使用之車號L6-3227 號
    自用小客車（車主為其不知情之姊謝桂瓊）及其當時位於臺
    北縣泰山鄉○○路○ 段28巷18號4 樓55室租處內而持有之。
二、丁○○明知真實姓名年籍不詳、自稱「許毓峰」之成年男子
    所兜售、車牌號碼原為UR-1613 號、車身號碼為2C3HC56FXT
    H149號之克萊斯勒牌自用小客車1 輛，係屬來路不明之贓物
    （該車原為王金成所有，於97年1 月1 日7 時前之某時，在
    臺北縣新莊市○○○街與中和街口，遭不詳之人竊取），竟
    仍基於故買贓物之犯意，於97年1 月中旬某時，在其當時位
    於臺北縣泰山鄉○○路（起訴書誤植為明志路）3 段28巷18
    號4 樓55室租處附近，以新臺幣（下同）1 萬元之價格，向
    「許毓峰」故買之。嗣丁○○另行起意，而與侯志忠（由原
    法院另行審結）共同基於意圖為自己不法所有之犯意聯絡，
    於97年1 月中、下旬某時，由渠二人攜帶丁○○所有客觀上
    可供兇器使用之活動扳手1 支（未扣案），同赴臺北縣迴龍
    地區某軍人公墓前之產業道路，以上開活動扳手，將李建華
    所有停在該處路邊之車號8031-PD 號自用小客貨車之車牌2
    面拆下，而竊取該車牌2 面得手，並將所竊得車牌2 面改懸
    掛在上開丁○○故買之原車號UR-1613 號贓車上，以逃避警
    方查緝。嗣丁○○又另行起意，明知某不詳成年人所交付之
    0018-MZ 號車牌2 面，係屬來路不明之贓物（該車牌原為劉
    哲瑋所有，於97年1 月間某時，在桃園縣中壢市○○路○ 段
    2 8 號前，遭不詳之人竊取），竟仍基於收受贓物之犯意，
    於97年1 月27日前某時，在不詳處所，向該不詳之人收受之
    ，並藏放在其所使用之車號L6-3227 號自用小客車（車主為
    其不知情之姊謝桂瓊）內，以備使用。迄97年1 月27日14時
    許，因警方另案偵辦丁○○、侯志忠涉嫌違反毒品危害防制
    條例案件，在上址租處附近查獲侯志忠，而丁○○則趁隙逃
    逸，經警先後在上址租處、車號L6-3227 號自用小客內起獲
    上開子彈6 顆，並在車號L6-3227 號自用小客內起出0018-M
    Z 號車牌2 面，另經侯志忠帶同警方至臺北縣新莊市○○路
    929 巷9 號旁起獲上開丁○○故買之原車號UR-1613 號贓車
    （已改懸掛8031-PD 號車牌）。
三、丁○○明知陳宏賓（所涉竊盜或贓物罪嫌，由檢察官另案偵
    辦）所交付之全國電子愛情卡1 張（原為丙○○所有，於97
    年2 月28日某時，在臺北縣樹林市中山公園，遭人侵入車內
    竊取）、行動電話2 支（序號000000000000000 號、000000
    000000000 號，含門號0000000000號、0000000000號SIM 卡
    2 枚）、家樂福好康卡及統一超商iCASH 卡各1 張（原均為
    乙○○所有，於97年2 月23日某時，在桃園縣龜山鄉○○路
    ○ 段21巷12號5 樓，遭人侵入其住處竊取）、甲○○之國民
    身分證及全民健康保險卡各1 張（原均為甲○○所有，於97
    年3 月2 日某時，在臺北縣新店市家樂福停車場，遭人擅自
    開啟其機車置物箱後竊取）、沈仁士之全民健康保險卡及遠
    東國際商業銀行金融卡各1 張（原均為沈仁士所有，於97年
    2 月間某時，在臺北縣板橋市殯儀館旁，遭人侵入其車內竊
    取）等物，均屬來路不明之贓物，竟仍基於收受贓物之犯意
    ，於97年3 月初某時，在桃園縣龜山鄉○○路「宏慶社區」
    附近某便利商店前，向陳宏賓一併收受之。嗣丁○○另基於
    行使偽造私文書及意圖為自己不法所有之犯意，先於97年3
    月5 日前某時，持上開其所收受之甲○○國民身分證及全民
    健康保險卡各1 張，冒稱係甲○○本人，將甲○○之身分資
    料傳真予不知情之品茂企業社，透過品茂企業社代向遠傳電
    信股份有限公司（下稱遠傳公司）申請電信服務，其後於同
    年月6 日，接續在如附表二所示之文件上偽造「甲○○」簽
    名合計3 枚，藉以偽造甲○○向遠傳公司承諾願意遵守約定
    條件以申請電信服務意思表示之私文書2 份，同時向不知情
    之承辦人員交付而行使之，以此詐術，致使該承辦人員陷於
    錯誤，誤以為係甲○○本人提出申請，而代理遠傳公司無償
    交付行動電話1 支（含門號0000000000號SIM 卡1 枚），足
    以生損害於甲○○及遠傳公司對於行動電話客戶管理之正確
    性。得手後，丁○○將所詐得之行動電話販賣予不詳之人，
    得款花用。嗣為警於97年3 月5 日16時許，在臺北縣板橋市
    ○○路與實踐路口查獲，並從其身上起出上揭贓物，嗣循線
    追查始悉上情。
四、案經臺北縣政府警察局板橋分局報請臺灣板橋地方法院檢察
    署檢察官偵查起訴。
    理  由
壹、證據能力部分：
一、按被告以外之人於審判外之言詞或書面陳述，除法律有規定
    者外，不得作為證據，刑事訴訟法第159 條第1 項固定有明
    文。惟被告以外之人於審判外之陳述，雖不符同法第159 條
    之1 至之4 之規定，而經當事人於審判程序同意作為證據，
    法院審酌該言詞陳述或書面陳述作成時之情況，認為適當者
    ，亦得為證據；當事人、代理人或辯護人於法院調查證據時
    ，知有第159 條第1 項不得為證據之情形，而未於言詞辯論
    終結前聲明異議者，視為有前項之同意。同法第159 條之5
    亦定有明文。查被告於原法院審理時就下述證據之證據能力
    均未爭執，上訴本院後，經合法通知均未於準備期日及審判
    期日到庭，迄於言詞辯論終結前亦未就本院所調查之證據主
    張有刑事訴訟法第159 條第1 項不得為證據之情形，本院審
    酌下述證據作成時之一切客觀情況，認為以之作為認定被告
    犯罪之證據，並無不適當，應有證據能力。
貳、實體部分：
一、認定犯罪事實所憑之證據及理由：
  (一)事實欄第一項部分（持有子彈）：
    此部分犯罪事實迭據被告於偵查及原法院審理時坦承不諱（
    見臺灣板橋地方法院檢察署97年度偵字第5269號偵查卷第28
    3 頁、原審卷第158 頁反面），並有如附表一所示之子彈6
    顆扣案可資佐證。而扣案子彈6 顆，經送鑑定結果略以：
    2 顆，認均係非制式子彈，由金屬彈殼組合直徑7.9 ±0.5m
    m 金屬彈殼而成，採樣1 顆試射，可擊發，認具殺傷力；
    2 顆，認均係非制式子彈，由金屬彈殼組合直徑9.0 ±0.5m
    m 金屬彈殼而成，採樣1 顆試射，可擊發，認具殺傷力；
    2 顆，認均係非制式子彈，由金屬彈殼組合直徑5.9 ±0.5m
    m 金屬彈殼而成，採樣1 顆試射，可擊發，認具殺傷力等情
    ，有內政部警政署刑事警察局97年2 月12日槍彈鑑定書1 份
    在卷可稽（見同上第5269號偵查卷第157 至162 頁），被告
    之任意性自白與事實相符，此部分事證明確，被告持有具有
    殺傷力子彈之犯行洵堪認定。
  (二)事實欄第二項部分（故買贓物、共同加重竊盜、收受贓物）
    ：
    此部分犯罪事實亦據被告於原法院審理時坦承不諱（見原審
    卷第158 頁反面），核與被害人王金成、李建華、劉哲瑋於
    警詢時指述渠等之自小客車、車牌失竊情節相合（見同上第
    5269號偵查卷第59至第62頁），且有證人即共犯侯志忠於警
    詢、偵查之證述可參（見同上第5269號偵查卷第15頁反面、
    第142 頁），並有搜索扣押筆錄暨扣押物品目錄表2 份（見
    同上第5269號偵查卷第59至62頁、第84至87頁）、查獲照片
    多幀（同上第5269號偵查卷第110 至114 頁）、贓物認領保
    管單3 紙（同上卷第167 、172 、179 頁）、臺北縣政府警
    察局車輛協尋電腦輸入單影本3 紙、車輛尋獲電腦輸入單影
    本1 紙附卷可稽（同上卷第168 、173 、174 、180 頁）等
    在卷可佐，被告之任意性自白與事實相符。此部分事證亦臻
    明確，被告故買、共同攜帶兇器竊盜及收受贓物犯行亦堪認
    定。
  (三)事實欄第三項部分（收受贓物、行使偽造私文書、詐欺取財
    ）：
    此部分事實亦據被告於檢察官偵查（見臺灣板橋地方法院97
    年度偵字第8861號偵查卷第92頁）及原法院審理時（見原審
    卷第158 頁反面）坦承不諱，核與被害人丙○○於警詢時之
    證詞（見臺灣板橋地方法院97年度偵字第8861號偵查卷第18
    頁）、被害人乙○○、甲○○於警詢及偵查時之證詞（見同
    上第8861號偵查卷第19頁、第63頁、第72頁）、被害人沈士
    仁於偵查時之證詞（見同上偵查卷第120 頁）及證人陳宏賓
    於97年12月16日、同年月19日檢察官偵訊時之證述（見同上
    第8861號偵查卷第111 、112 頁、第115 頁）相符，並有搜
    索扣押筆錄暨扣押物品目錄表1 份（見同上第8861號卷第21
    至25頁）、查獲照片多幀（同上第8861號偵查卷第44、45頁
    ）、贓物認領保管單3 紙、代保管單1 紙（同上第88 61 號
    偵查卷第32至34頁、第50頁）、如附表二所示之文件影本2
    份附卷可稽（見97年度偵字第5269號卷第278 、279 頁）在
    卷可資佐證，被告雖辯稱其向陳宏賓收受贓物時有支付金錢
    對價云云，惟就該金錢之數額，被告於警詢時原稱係2 千元
    ，嗣於偵查及原法院審理時改稱3 千元，所述金額已見相歧
    ，而證人陳宏賓結證：被告沒有給我錢等語（見97年度偵字
    第8861號卷第112 頁），兩人供述顯然不合，復查無任何補
    強證據足以擔保被告之該部分自白屬實，此部分應從有利於
    被告之認定，而認被告當時係無償向陳宏賓收受上開贓物。
    又被告詐欺取得之行動電話1 支，嗣將之拿去換錢等情，亦
    據被告於檢察官偵查時供承在卷（見同上第8861號偵查卷第
    79 頁 ），綜上所述，被告此部分犯行，亦甚明確，所犯收
    受贓物、行使偽造私文書及詐欺取財之犯行亦堪認定。
二、論罪科刑：
  (一)按刑法第321 條第1 項第3 款所謂「兇器」，其種類並無限
    制，凡客觀上足對人之生命、身體、安全構成威脅，具有危
    險性之器具皆屬之，最高法院79年台上字第5253號判例意旨
    可資參照。本案被告持其所有之活動扳手行竊，該活動扳手
    雖未扣案，惟依一般生活經驗，該類五金工具之質地堅硬，
    有把手可供握取操作，始可拆卸有螺絲緊鎖之車牌，倘持以
    揮刺擊砍，衡情足以危害人之生命、身體、安全，具客觀之
    危險性，自屬兇器無疑。
  (二)核被告事實一所為，係犯槍砲彈藥刀械管制條例第12條第4
    項之未經許可持有子彈罪；事實二所為，係犯刑法第349 條
    第2 項之故買贓物罪、同法第321 條第1 項第3 款之攜帶兇
    器竊盜罪、同法第349 條第1 項之收受贓物罪；事實三所為
    ，係犯刑法第349 條第1 項之收受贓物罪、同法第216 條、
    第210 條之行使偽造私文書罪、第339 條第1 項之詐欺取財
    罪。被告就上開所犯攜帶兇器竊盜犯行，與侯志忠有犯意聯
    絡及行為分擔，均為共同正犯。被告同時持有具有殺傷力之
    子彈6 顆，侵害同一法益，此部分為單純一罪。其以一行為
    同時向陳宏賓收受被害人丙○○、乙○○、甲○○、沈仁士
    等人遭竊之贓物，侵害數被害人之財產法益，為同種想像競
    合犯，此部分應依刑法第55條規定，從一重論以收受贓物一
    罪。被告在如附表二所示文件2 份偽造「甲○○」署押之行
    為，為偽造私文書之部分行為；而偽造私文書之低度行為，
    復為行使偽造私文書之高度行為所吸收，均不另論罪。被告
    冒用「甲○○」名義，偽造如附表二所示之文件2 份，隨即
    以一行為同時行使之，侵害單一法益，此部分為單純一罪。
    起訴書固漏論被告行使如附表二編號一所示偽造之「行動電
    話／第三代行動電話服務申請書」，惟其與已起訴之附表二
    編號二部分既有單純一罪關係，為起訴效力所及，本院自應
    併予審究。又起訴書雖另敘及被告當時亦有冒用「甲○○」
    名義偽造速達公司之黑貓宅急便收據2 份並行使之，惟遍閱
    全案卷證，均查無其所謂之收據何指，此部分尚無從證明，
    然公訴人既認被告僅應成立行使偽造私文書一罪，爰不另為
    無罪之諭知。被告冒用「甲○○」名義，以一個行使偽造私
    文書之詐術行為，詐得行動電話1 支（含SIM 卡1 枚），而
    同時觸犯上揭行使偽造私文書及詐欺取財二罪，為想像競合
    犯，應依刑法第55條規定，從一重之行使偽造私文書罪處斷
    。所犯上開持有子彈罪、故買贓物罪、共同攜帶兇器竊盜罪
    、收受贓物罪、收受贓物罪、行使偽造私文書罪等6 罪，犯
    意各別，行為互殊，應予分論併罰。原審認被告罪證明確，
    適用槍砲彈藥刀械管制條例第12條第4 項、刑法第11條前段
    、第28條、第321 條第1 項第3 款、第349 條第1 項、第2
    項、第216 條、第210 條、第339 條第1 項、第55條、第42
    條第3 項前段、第38條第1 項第1 款、第219 條、第51條第
    5 款（贅引第9 款），刑法施行法第1 條之1 第1 項、第2
    項（漏引）規定，並審酌被告年輕力壯，不思努力進取，漠
    視法令禁制，任意持有具有殺傷力之非制式子彈，足以危害
    社會治安，惟無跡證堪認有持以另犯其他暴力案件情事；而
    其故買、收受贓物之犯行，足以助長財產犯罪，致使贓物追
    查困難；嗣一錯再錯，為逃避警方查緝贓車，竟與侯志忠共
    同行竊他人車牌掩飾之，另持其所收受之被害人證件，冒名
    申請行動電話牟利，惡性不輕，兼衡其犯罪之動機、目的、
    手段、所生危害程度、所得不法利益，於警詢及偵訊時對於
    大部分犯行飾詞卸責，惟最終於審理時尚能全部坦承犯行、
    態度尚佳等一切情狀，分別量處有期徒刑4 月併科罰金新台
    幣20,000元、3 月、7 月、2 月、4 月及8 月，並就有期徒
    刑部分定其應執行刑有期徒刑2 年，及就罰金刑部分諭知易
    服勞役之折算標準，並以扣案如附表一所示未經試射擊發之
    子彈3 顆，為槍砲彈藥刀械管制條例所定之違禁物，不問屬
    於犯罪行為人與否，均應依刑法第38條第1 項第1 款規定宣
    告沒收；而被告在如附表二所示文件上偽簽「甲○○」簽名
    合計3 枚，為本案被告所偽造之署押，雖未扣案，但不能證
    明已經滅失，不問屬於犯人與否，均應依刑法第219 條規定
    宣告沒收。至於如附表一所示於鑑定時經採樣試射之子彈3
    顆，業因擊發而滅失其違禁物之性質，核無沒收之必要；而
    被告行竊時所持用之活動扳手，並未扣案，目前下落不明，
    查無證據堪認仍然存在，為免執行困難，亦不予宣告沒收，
    經核認事用法並無違誤，量刑亦屬適當，至原判決適用法條
    贅引、漏引部分，並無影響被告犯罪事實之認定及刑罰之量
    定，應由本院予以更正。被告上訴意旨否認其於原審審理時
    有坦承犯行，亦否認有將所詐取之手機換錢花用，而指摘原
    判決不當云云，為無理由，應予駁回。
三、本件被告經合法傳喚，無正當之理由不到庭，爰不待其陳述
    ，逕行判決。
據上論斷，應依刑事訴訟法第368條、第371條，判決如主文。
本案經檢察官曾俊哲到庭執行職務。
中    華    民    國    98    年    11    月    17   日
                  刑事第十庭審判長法  官  楊炳禎
                                  法  官  李春地
                                  法  官  黃斯偉
以上正本證明與原本無異。
槍砲、偽造私文書部分如不服本判決，應於收受送達後10日內向
本院提出上訴書狀，其未敘述上訴之理由者並得於提起上訴後10
日內向本院補提理由書（均須按他造當事人之人數附繕本）「切
勿逕送上級法院」。
其餘贓物、竊盜部分不得上訴。
                                  書記官  王宜玲
中    華    民    國    98    年    11    月    18    日
附錄：本案論罪科刑法條全文
槍砲彈藥刀械管制條例第12條第4項
未經許可，持有、寄藏或意圖販賣而陳列子彈者，處5 年以下有
期徒刑，併科新臺幣3 百萬元以下罰金。
中華民國刑法第210條
偽造、變造私文書，足以生損害於公眾或他人者，處5 年以下有
期徒刑。
中華民國刑法第216條
行使第條至第條之文書者，依偽造、變造文書或登載不實事項或
使登載不實事項之規定處斷。
中華民國刑法第339條第1項
意圖為自己或第三人不法之所有，以詐術使人將本人或第三人之
物交付者，處5 年以下有期徒刑、拘役或科或併科1 千元以下罰
金。
中華民國刑法第321條
犯竊盜罪而有左列情形之一者，處6月以上、5年以下有期徒刑：
一  於夜間侵入住宅或有人居住之建築物、船艦或隱匿其內而犯
    之者。
二  毀越門扇、牆垣或其他安全設備而犯之者。
三  攜帶兇器而犯之者。
四  結夥三人以上而犯之者。
五  乘火災、水災或其他災害之際而犯之者。
六  在車站或埠頭而犯之者。
前項之未遂犯罰之。
中華民國刑法第349條
收受贓物者，處 3 年以下有期徒刑、拘役或 5 百元以下罰金。
搬運、寄藏、故買贓物或為牙保者，處5 年以下有期徒刑、拘役
或科或併科1 千元以下罰金。
因贓物變得之財物，以贓物論。
附表一：
┌──┬────┬───┬──────────────────┐
│編號│扣 案 物│數  量│    備                        註    │
├──┼────┼───┼──────────────────┤
│一  │子彈    │2 顆  │均由金屬彈殼組合直徑7.9 ±0.5mm 金屬│
│    │        │      │彈殼而成，具有殺傷力之非制式子彈。查│
│    │        │      │獲後，經採樣其中1 顆試射鑑定，該顆子│
│    │        │      │彈於試射擊發後，已滅失其違禁物之性質│
├──┼────┼───┼──────────────────┤
│二  │子彈    │2 顆  │均由金屬彈殼組合直徑9.0 ±0.5mm 金屬│
│    │        │      │彈殼而成，具有殺傷力之非制式子彈。查│
│    │        │      │獲後，經採樣其中1 顆試射鑑定，該顆子│
│    │        │      │彈於試射擊發後，已滅失其違禁物之性質│
├──┼────┼───┼──────────────────┤
│三  │子彈    │2 顆  │均由金屬彈殼組合直徑5.9 ±0.5mm 金屬│
│    │        │      │彈殼而成，具有殺傷力之非制式子彈。查│
│    │        │      │獲後，經採樣其中1 顆試射鑑定，該顆子│
│    │        │      │彈於試射擊發後，已滅失其違禁物之性質│
└──┴────┴───┴──────────────────┘
附表二：
┌──┬────────┬─────┬───────┬────┐
│編號│ 文          件 │欄    位  │偽造之署押    │文件影本│
│    │                │          │              │附於97年│
│    │                │          │              │度偵字第│
│    │                │          │              │5269號卷│
│    │                │          │              │頁數    │
├──┼────────┼─────┼───────┼────┤
│一  │行動電話／第三代│申請者簽名│「甲○○」簽名│第278頁 │
│    │行動電話服務申請│欄（二處）│2 枚          │        │
│    │書              │          │              │        │
├──┼────────┼─────┼───────┼────┤
│二  │行動電話號碼可攜│申請客戶簽│「甲○○」簽名│第279頁 │
│    │服務申請書      │章欄      │1 枚          │        │
├──┼────────┴─────┼───────┴────┤
│    │      合            計      │「甲○○」署押3 枚      │
└──┴──────────────┴────────────┘


司法院資訊處製作；財團法人民間司法改革基金會備份。
